臺灣臺南地方法院刑事判決　　　　　　　95年度訴字第1789號
公　訴　人　臺灣臺南地方法院檢察署檢察官
被　　　告　戊○○
指定辯護人　邱銘峰律師
上列被告因違反槍砲彈藥刀械管制條例案件，經檢察官提起公訴
（95年度偵緝字第1515號），本院判決如下：
    主  文
戊○○未經許可，持有具殺傷力之土製鋼筆手槍，處有期徒刑參
年肆月，併科罰金新臺幣壹拾伍萬元，罰金如易服勞役，以新臺
幣壹仟元折算壹日。扣案之土製鋼筆手槍壹枝（槍枝管制編號：
000000000參號）及制式霰彈子彈壹顆（１２ＧＡＵＧ
Ｅ）均沒收。
    事  實
一、戊○○明知具有殺傷力之手槍、子彈，分別係槍砲彈藥刀械
    管制條例所列管之違禁物，非經中央主管機關內政部之許可
    ，不得無故持有，竟仍於民國（下同）九十五年二月中旬起
    ，持有具殺傷力之土製鋼筆手槍一枝及制式霰彈子彈二顆，
    嗣於九十五年五月十八日晚上七時三十分許，其友丙○○（
    業經臺灣臺南地方法院檢察署檢察官以違反槍砲彈藥刀械管
    制條例案件起訴）因不滿楊志忠前曾要毆打他未果，乃電請
    戊○○攜該土製鋼筆手槍一枝及該霰彈子彈二顆，並邀集不
    知情之甲○○、乙○○、郭衍廷先至臺南縣關廟國民小學會
    合，並分乘機車四部，前往臺南縣關廟鄉深坑村二三之四號
    前，因戊○○將槍彈置於其所騎乘之車號Ｈ八七－三五九號
    機車置物箱內，欲與楊志忠理論，惟即先遭楊志忠持電擊棒
    電擊，戊○○、乙○○、郭衍廷、丙○○、甲○○等人即棄
    車逃逸，為警查獲而扣得該具有殺傷力之鋼筆手槍一枝及霰
    彈子彈二顆。
二、案經臺南縣警察局歸仁分局報請臺灣臺南地方法院檢察署檢
    察官偵查起訴。
    理  由
壹、程序部分：
一、按現行刑事訴訟法為保障被告之反對詰問權，排除具有虛偽
    危險性之傳聞證據，以求實體真實之發見，於該法第一百五
    十九條第一項明定被告以外之人於審判外之言詞或書面陳述
    ，除法律有規定者外，不得作為證據。而刑事訴訟法第一百
    五十九條之一至一百五十九條之四有傳聞法則之例外規定，
    且被告以外之人於審判外之陳述，雖不符前四條之規定，而
    經當事人於審判程序同意作為證據，法院審酌該言詞陳述或
    書面陳述作成時之情況，認為適當者，亦得為證據；當事人
    、代理人或辯護人於法院調查證據時，知有第一五九條第一
    項不得為證據之情形，而未於言詞辯論終結前聲明異議者，
    視為有前項之同意，刑事訴訟法第一百五十九條之五定有明
    文。本件辯護人、被告並未就被告以外之人於審判外之陳述
    有所爭執，且於本院九十六年一月三十一日於準備程序時，
    除被告自白外，其餘證據均同意有證據能力（見本院卷第三
    四頁），經本院審酌後，認為並無不適當之情形，應認均有
    證據能力。
二、卷附內政部警政署刑事警察局九十五年七月二十七日刑鑑字
    第○九五○○七九八五四號槍彈鑑定書（偵查卷第二一頁至
    第二三頁），屬被告以外之人於審判外之書面陳述，原無證
    據能力，惟經檢察官、被告及辯護人於法院審理時答稱無意
    見，本院審酌內政部警政署刑事警察局為我國槍砲彈藥之主
    要鑑驗機關，人員均受專業訓練，並已將鑑驗方法及程序載
    明其上，其針對特定個案為不實鑑驗之可能性極低，認該鑑
    定書適合作為本案證據，依上開說明，應有證據能力。
貳、實體部分：
一、訊據被告戊○○固於本院審理時供稱：「我有於九十五年五
    月十八日晚上七時三十分許，因丙○○不滿楊志忠前曾要毆
    打他未果，乃電請戊○○攜該土製鋼筆手槍一枝及義大利製
    散彈槍子彈二顆，及不知情之甲○○、乙○○、郭衍廷先至
    臺南縣關廟國民小學會合，分乘機車四部，前往臺南縣關廟
    鄉深坑村二三之四號前，因戊○○將槍彈置於其所騎乘車號
    Ｈ八七－三五九號機車置物箱內，欲與楊志忠理論，即遭楊
    志忠持電擊棒電擊，戊○○、乙○○、郭衍廷、丙○○、甲○○等人即棄車逃逸」等語（見本院卷第三二頁），惟矢口
    否認有係向姓名、年籍不詳，綽號「明仔」之成年男子購買
    上開手槍及子彈，辯稱：「我承認受寄槍彈，但槍不是我買
    的，是丙○○交給我保管的」云云。惟查：
（一）、被告於警詢中自承：「我在九十五年五月十八日晚上七
        時三十分許，接到丙○○之電話，說他要處理事情，要
        我到關廟鄉深坑村九之一號那間雜貨店等他，要我將東
        西（土製鋼管手槍一把及義大利製霰彈二發）帶出來，
        所以我就到關廟鄉○○村○○○號○道貨運公司去將我
        藏在員工宿舍內的土製鋼筆手槍一把及義大利製霰彈子
        彈二發收在一個黑色的背包內，然後放進我所有之重機
        車Ｈ八七－三五九的坐墊下，便前往深坑村九之一號那
        間雜貨站與丙○○會合」，「丙○○要我帶土製鋼管手
        槍一把及義大利製霰彈二發，去找楊志忠處理事情」，
        「Ｈ八七－三九五號重機車是我的，是我在使用，也是
        我騎到現場的」，「（Ｈ八七－三九五號的坐墊下發現
        一只色背包內，露出疑是土製鋼管手槍一枝、義大利製
        霰彈子彈二發，是誰所有？）都是我所有」等語（見警
        卷第八頁至第九頁），足證土製鋼管手槍一把及義大利
        製霰彈二發確係由被告所持有，因證人丙○○要找楊志
        忠處理事情，始請被告攜帶至現場，因此，被告確持有
        上開槍、彈，應無疑義。而扣案之土制鋼筆手槍一支（
        槍枝管制編號0000000000），認係由兩節式
        土造鋼管槍，以擊底火（藥）引子彈內火藥為發射動力
        ，機械性能良好，可擊發制式霰彈，認具殺傷力；而送
        鑑霰彈二顆，認均係１２ＧＡＵＧＥ之制式霰彈，認均
        有殺傷力等情，有卷附內政部警政署刑事警察局九十五
        年七月二十七日刑鑑字第○九五○○七九八五四號槍彈
        鑑定書可稽（見九十五年度偵字第八六○八號卷第二一
        至二三頁）。此外，復有扣押物品清單一份及蒐證相片
        十二張附卷可佐（見警卷第四六頁至第五一頁），故被
        告持有上開具有殺傷力之手槍、霰彈之客觀犯行，洵足
        認定，而具有殺傷力之手槍、子彈，分別係槍砲彈藥刀
        械管制條例所列管之違禁物，非經中央主管機關內政部
    　　之許可，不得無故持有，矧被告仍自九十五年二月中旬
      　持有至九十五年五月十八日，益見被告對於持有具殺傷
        力之槍、彈之行為，主觀上確有故意存在甚明。
（二）、證人甲○○於本院審理時證稱：「（你說丙○○打電話
        給戊○○有誰在場？）我跟乙○○」，「（你大概是否
        仍記得丙○○跟戊○○講電話的內容是什麼？）他們之
    　　間有事情，丙○○好像叫戊○○把那支帶出來」等語（
        見本院卷第八十頁），經核與當時在場之人即證人乙○○證稱：「（當時有無聽到丙○○跟戊○○講什麼？）
        叫他帶東西過去」，「（帶什麼東西過去？）帶槍過去
        」，「（丙○○在臺南縣關廟國民小學告知戊○○帶槍
        過來？）是的」，「（你聽到他們電話中你說是聽到丙○○叫戊○○帶東西過來，為何你知道那個東西就是槍
        ？）我有聽到丙○○在電話中用台語講，他說叫他把那
        支「阿來仔」（台語）帶過來。阿來仔就是指槍」，「
        （丙○○講的到底是說把東西拿過來，還是說把阿來仔
        拿過來？）他有打過兩通電話，第一通是說把東西帶過
        來，第二通是說把阿來仔帶過來」，「（剛才辯護人問
        說有聽到丙○○叫戊○○帶阿來仔過來，為何知道阿來
        仔就是槍枝？）因為國中朋友告訴我的」，「（之後是
        否在戊○○車上有找到槍枝（就是你所說的阿來仔）跟
　　　　子彈？）有，有看到」，「（你是否可已確定丙○○所
  　　　說的阿來仔就是指槍枝？）沒有錯」等語互核相符（見
    　　本院卷第八五頁至第八八頁），準此以觀，就證人甲○○及乙○○當時所見聞之事實，僅足證明本件係由證人
        丙○○於九十五年五月十八日當日電請被告戊○○攜帶
        至現場，並無法證明該手槍、霰彈，係由證人丙○○「
        寄藏」於被告之處，此觀諸證人乙○○證稱：「（你之
        前有無聽戊○○提過有人放槍在他那邊？）沒有」，「
        （從頭到尾聽的內容，有無聽到丙○○說我的阿來仔，
        或是我的東西？）沒有」等語（見本院卷第八六頁、第
        八八頁），甚為顯明。因此，衡諸證人乙○○、甲○○
        之證詞詳加比對，可證依上開證人所述，均無法證明證
        人丙○○有將本案之手槍、霰彈「寄藏」於被告之行為
        甚明，而被告既供稱其係自九十五年二月中旬取得對本
        案手槍、霰彈之持有（見警卷第十頁），益徵本案被告
        並非係「受寄」自他人，而是自九十五年二月中旬起至
        九十五年五月十八日對於本案之手槍、霰彈有占有、管
        領之實質支配力，故於上開期間內，被告所為顯然係「
        持有」手槍、霰彈之行為，殆無疑義。
（三）、被告固另辯稱其持有手槍、霰彈，係證人丙○○所寄藏
        ，被告僅係受寄云云。惟被告對於係證人丙○○所「寄
        藏」之行為，並未明確舉出證明之方法，證人乙○○、
        甲○○前揭所證述之詞，復均無法證明證人丙○○於何
        時、何地，有何「寄藏」、被告有何「受寄」手槍、霰
        彈之行為存在（詳見本判決一、（二）之說明），從而
        ，被告所辯，既無證據證明，難認其所辯屬實，而可資
        為對其有利之證明。而證人丙○○於本院審理時亦證稱
        ：「（上開土製鋼筆手槍一枝義大利製散彈槍子彈二顆
        因何而來？）我不知道，我只知道他之前有土製鋼筆手
        槍一枝，義大利製散彈槍子彈二顆部分，我不知道」，
    　　「（土製鋼筆手槍一枝、義大利製散彈槍子彈二顆，是
      　否你的？）不是，我沒有在玩那種東西」等語（見本院
        卷第七三頁），亦無法證明被告係因受寄自證人丙○○
        之手，而取得對上開土製鋼筆手槍一枝、義大利製散彈
        槍子彈二顆之占有管領力，故被告辯稱其係自證人丙○○受寄手槍、霰彈而來，顯乏證據得以證明，故被告上
        開所辯，即難資憑信。
（四）、綜上各情相互勾稽，被告辯稱其受寄手槍、霰彈，係自
        證人丙○○之寄藏行為而來云云，既與事實不符，顯難
        採信，而證人乙○○、甲○○所證述之詞既與事實較為
        吻合而屬可信，本案事證明確，被告持有鋼筆手槍一枝
        及霰彈二顆之犯行，洵堪認定。
二、核被告持有前開手槍、霰彈，所為係犯違反槍砲彈藥刀械管
    制條例第八條第四項之未經許可持有可發射子彈具有殺傷力
    之改造手槍罪及同條例第十二條第四項之未經許可持有子彈
    罪。又未經許可持有子彈罪，所侵害者為社會法益，縱被告
    自九十五年二月起所持有之客體即子彈有二顆，應仍為單純
    一罪。被告以一行為同時持有手槍及子彈，觸犯構成要件不
    相同之罪名，為想像競合犯，應從重依未經許可持有可發射
    子彈具有殺傷力之改造手槍罪處斷。另按於偵查或審判中自
    白，並供述全部槍砲、彈藥、刀械之來源及去向，因而查獲
    或因而防止重大危害治安事件之發生者，減輕或免除其刑，
　　為槍砲彈藥刀械管制條例第十八條第四項前段所明定。【所
  　謂查獲，係指依其自白，查得槍砲、彈藥、刀械之前手，如
    已移轉，並因而查獲其後手，且有具體之證明】而言（最高
    法院九十一年度台上字第七四六八號裁判意旨參照）。經查
    ：就證人甲○○及乙○○當時所見聞之事實，僅足證明本件
    係由證人丙○○請被告戊○○於九十五年五月十八日當日電
    請戊○○攜帶至現場，並無法證明該手槍、霰彈，係由證人
    丙○○「寄藏」於被告之處，此觀諸證人乙○○證稱：「（
    你之前有無聽戊○○提過有人放槍在他那邊？）沒有」，「
    （從頭到尾聽的內容，有無聽到丙○○說我的阿來仔，或是
    我的東西？）沒有」等語（見本院卷第八六頁、第八八頁）
    ，業如前述，且被告於警詢中亦僅陳稱係自姓名、年籍不詳
    ，綽號「明仔」之人購買，並未「因此查獲」該人，被告亦
    未有何具體之證明，足見被告並未供出「來源」而查獲其前
    手，則依前開裁判意旨，自無適用槍砲彈藥刀械管制條例第
    十八條第四項減輕或免除其刑規定之餘地，應無疑義。
三、末查：被告行為後，九十四年二月二日修正公布之刑法修正
    條文已於九十五年七月一日施行。而按行為後法律有變更者
    ，適用行為時之法律。但行為後之法律有利於行為人者，適
    用最有利於行為人之法律，上開修正施行後之刑法第二條第
    一項定有明文（刑法第二條規定係規範行為後法律變更所生
    新舊法律比較適用之準據法，於新法施行後，應逕適用新法
　　第二條第一項之規定，為「從舊從輕」之比較〈最高法院九
  　十五年第八次刑事庭會議決議一之（一）〉）；又同法第十
    一條之規定亦於同次修正為「本法總則於其他法律有刑罰或
    保安處分之規定者，亦適用之。但其他法律有特別規定者，
    不在此限。」其性質上屬於「過橋條款」，而為法律適用之
    準據，且無關乎犯罪行為可罰性要件之變更，自應逕行適用
    裁判時有效之上開現行條文。且查：
（一）、被告雖自九十五年二月起即持有上開具殺傷力之改造槍
        、彈，惟持有槍砲或彈藥，係屬繼續犯，為行為之繼續
    　　，而非狀態之繼續，其行為之完結須繼續至持有行為終
      　了之時為止，其前後之持有行為，為實質上一罪，不容
        予割裂為數罪（最高法院七十九年台非字第二六四號、
        八十一年台上字第一五○八號判決意旨參照），故應以
        行為終了時之法律為行為時法，不生新舊法比較適用之
        問題，則本件被告持有上開具殺傷力手槍、霰彈之行為
      　，應以九十五年五月十八日查獲時之法律為行為時法，
        合先敘明。
（二）、被告行為後，刑法第五十五條想像競合犯之規定，業經
        修正公布施行（公布施行日期同於上開刑法第二條），
        該條雖增訂但書有關科刑範圍之限制，然僅係法理之明
        文化，修正施行後之規定並未對被告有利。故應依修正
        前刑法第五十五條想像競合犯部分之規定，從情節較重
        之槍砲彈藥刀械管制條例第八條第四項之罪論斷。
（三）、又新修正刑法第五十七條關於科刑時應審酌之事項，其
        中修正後刑法第五十七條第七款「犯罪行為人與被害人
      　之關係」，係將修正前同法第八款「犯人與被害人『平
        日』之關係」之「平日」一語刪除，擴大犯罪行為人與
        被害人在犯罪行為上之關係，亦屬科刑時應予考慮之標
        準。修正後同法第八款並增列「犯罪行為人違反義務之
        程度」，此均屬法院就刑之裁量審認標準之明文化，非
        屬法律之變更（見最高法院九十五年五月二十三日第八
        次刑庭會議決議亦同此意旨），自無新修正之刑法第二
        條第一項規定之適用。爰審酌槍彈屬高度危險之物品，
        被告未經許可持有具有殺傷力之手槍、霰彈，嚴重威脅
    　　社會治安，惡性非輕、犯後猶否認犯行等一切情狀，量
      　處如主文所示之刑，並就罰金部分諭知易服勞役之折算
        標準，以資懲儆。
（四）、本件被告關於罰金易服勞役之折算標準，係以修正前刑
        法第四十二條第二項前段「以一元以上三元以下折算一
        日」、廢止前罰金罰鍰提高標準條例第二條前段「就其
        原定數額提高為一百倍折算一日」及現行法規所定貨幣
        單位折算新臺幣條例第二條規定現行法規所定金額以新
        臺幣元之三倍折算為準據，則本件被告犯罪時之易服勞
        役折算標準係以最高新臺幣九百元折算一日。惟九十五
        年七月一日修正公布施行之刑法第四十二條第三項前段
        規定：「易服勞役以新臺幣一仟元、二仟元或三仟元折
        算一日。」比較新舊法，以修正後之法律適用，較有利
  　　　於被告，自應適用修正後之刑法第四十二條第三項前段
    　　規定，就併科罰金部分，諭知易服勞役之折算標準。
（五）、被告行為後，為使刑法第三十八條規定之適用更期明確
        ，將該條第三項「屬於犯人」之文字，修正為「屬於犯
        罪行為人」，並於同條項第三款增訂「因犯罪所生之物
        」（公布施行日期同於上開刑法第二條），比較新舊法
    　　，對被告而言並無有利或不利，自仍應依修正前刑法第
      　三十八條之規定諭知沒收。而參酌扣案之土製鋼筆手槍
        一枝、霰彈二顆，均係槍砲彈藥刀械管制條例第四條第
        一項第一、二款所定之槍彈，係屬違禁物，應依刑法第
        三十八條第一項第一款宣告沒收；惟其中扣案之霰彈一
        顆，業經鑑驗機關試射擊發，有卷附內政部警政署刑事
        警察局九十五年七月二十七日刑鑑字第○九五○○七九
        八五四號槍彈鑑定書可稽（見九十五年度偵字第八六○
        八號卷第二一至二三頁），從而，該經試射之霰彈已失
        去子彈之結構及性能，不具殺傷力，故該經試射之霰彈
        一顆，即無庸為沒收之諭知。
據上論斷，應依刑事訴訟法第二百九十九條第一項前段，槍砲彈
藥刀械管制條例第八條第四項、第十二條第四項，修正施行後刑
法第十一條前段、第二條第一項、修正前刑法第五十五條、第三
十八條第一項第二款、修正後刑法四十二條第三項前段，刑法施
行法第一條之一，判決如主文。
本案經檢察官丁○○到庭執行職務。
中　　華　　民　　國　　96　　年　　5 　　月　　10　　日
　　　　　　　　　刑事第十一庭  審判長法官
　　　　　　　　　　　　　　　　　　　法官
　　　　　　　　　　　　　　　　　　　法官
以上正本證明與原本無異。
如不服本判決，應於判決送達後10日內，向本院提出上訴狀。
　　　　　　　　　　　　　　　　書記官　王麗鈞
中　　華　　民　　國　　96　　年　　5 　　月　　10　　日
